ACORDAO-COMPLETO-2406021

ACÓRDÃO 4473/2020 ATA 12/2020 - SEGUNDA CÂMARA

VISTOS, relatados e discutidos estes autos de pensões militares deferidas pela Diretoria de Inativos e Pensionistas do Comando do Exército a partir do falecimento de José Rodrigues Costa, José Viana de Barros, Lauro Roca Diegues, Lucas Izaías da Silva e Luciano Del Giudice Neto;
ACORDAM os Ministros do Tribunal de Contas da União, reunidos em Sessão da 2ª Câmara, nos termos do art. 71, III e IX, da Constituição de 1988, e dos arts. 1º, V, 39, II, e 45 da Lei nº  8.443, de 1992, além dos arts. 260, § 1º, e 262, § 2º, do RITCU, ante as razões expostas pelo Relator, em:
9.1. considerar legais os atos de pensão militar em favor de Cristiane Rodrigues de Paula Machado e Marli Patrício de Sena (à Peça 2 sob o nº 10003401-08-2015-000465-2) , Célia Regina da Silva (à Peça 5 sob o nº  10003401-08-2014-001152-4) , Andréa Velloso Del Giudice e Nelly Rosária Del Giudice de Campos Mello (à Peça 6 sob o nº 10003401-08-2014-000308-4) , Maria Rita Velloso Del Giudice e Nelly Rosária Del Giudice de Campos Mello (à Peça 7 sob o nº 10003401-08-2014-000307-6) , concedendo-lhes o respectivo registro;
9.2. considerar ilegais os atos de pensão militar instituídos por José Viana de Barros em favor de Eleilza Gomes Macedo, Elizabeth Janes Souza Barros, Jeanine Voluse Barros Cardozo da Silva, June Allyson de Souza Duarte, Lucília Odette Barros Tzoulas e Margareth Barros Pinto (à Peça 3 sob o nº 10003401-08-2014-001063-3) , diante da indevida inclusão de Eleilza Gomes Macedo como "beneficiária instituída" em 4/5/2007, já que essa possibilidade teria sido extinta a partir do início da vigência da MP 2.215-10, em 31 de agosto de 2001, e por Lauro Roca Dieguez em favor de Gilda Korff Dieguez (à Peça 4 sob o nº 10003401-08-2015-003518-3) , já que, para além da presente pensão militar, Gilda Korff Dieguez perceberia cumulativa e indevidamente a aposentadoria pelo tempo de contribuição e outra pensão por morte sob o regime geral da previdência social (RGPS) ;
9.3. dispensar o ressarcimento das quantias percebidas indevidamente, mas de boa-fé, em consonância com a Súmula n.º 106 do TCU;
9.4. determinar que, no prazo de 15 (quinze) dias contados da ciência desta deliberação, a Diretoria de Administração de Pessoal do Comando do Exército adote as seguintes medidas:
9.4.1. faça cessar os pagamentos decorrentes dos atos ora considerados ilegais pelo item 9.2 deste Acórdão, sob pena de responsabilidade solidária da autoridade administrativa omissa, nos termos do art. 71, IX, da Constituição de 1988 e do art. 262, caput, do Regimento Interno do TCU; 
9.4.2. dê ciência do inteiro teor desta deliberação às interessadas indicadas no item 9.2 deste Acórdão, alertando-as de que o efeito suspensivo proveniente da eventual interposição de recurso junto ao TCU não as eximirá da devolução dos valores percebidos indevidamente após a notificação, diante do não provimento ao referido recurso, devendo encaminhar os comprovantes dessa notificação ao TCU no prazo de até 30 (trinta) dias; 
9.4.3. oriente a interessada indicada no item 9.2 deste Acórdão (Gilda Korff Dieguez) sobre a eventual possibilidade de exercer a superveniente opção com vistas a permitir a percepção da presente pensão militar a partir da subjacente desistência da indevida percepção cumulativa com a aposentadoria pelo tempo de contribuição e a outra pensão por morte sob o regime geral da previdência social (RGPS) ;
9.4.4. encaminhe a este Tribunal, se for o caso, nos termos do art. 262, § 2º, do Regimento Interno do TCU, o novo ato de concessão da aludida pensão militar indicada no item 9.2 deste Acórdão em prol de Gilda Korff Dieguez, sem a ilegalidade indicada nesta deliberação, para ser submetido à apreciação pelo TCU, na forma do art. 260, caput, do Regimento Interno do TCU;
9.5. determinar que a unidade técnica adote as seguintes medidas:
9.5.1. envie a cópia do presente Acórdão, com o Relatório e a Proposta de Deliberação, à Diretoria de Administração de Pessoal do Comando do Exército, para ciência e efetivo cumprimento ao item 9.4 deste Acórdão; e
9.5.2. arquive o presente processo, sem prejuízo de promover o monitoramento da determinação proferida pelo item 9.4 deste Acórdão, representando ao TCU, se necessário.

Pensões militares deferidas pela Primeira Região Militar a partir do falecimento de José Rodrigues Costa, José Viana de Barros, Lauro Roca Diegues, Lucas Izaías da Silva e Luciano Del Giudice Neto.

Segunda Câmara

Diretoria de Inativos e Pensionistas do Comando do Exército.

3. Interessados: Andréa Velloso Del Giudice (CPF XXX.951.617-XX); Célia Regina da Silva (CPF XXX.520.078-XX); Cristiane Rodrigues de Paula Machado (CPF XXX.937.417-XX); Eleilza Gomes Macedo (CPF XXX.006.537-XX); Elizabeth Janes Souza Barros (CPF XXX.085.647-XX); Gilda Korff Dieguez (CPF XXX.244.261-XX); Jeanine Voluse Barros Cardozo da Silva (CPF XXX.653.127-XX); June Allyson de Souza Duarte (CPF XXX.507.227-XX); Lucília Odette Barros Tzoulas (CPF XXX.694.797-XX); Margaret Barros Pinto (CPF XXX.377.057-XX); Maria Rita Velloso Del Giudide (CPF XXX.361.667-XX); Marli Patrício de Sena (CPF XXX.260.857-XX); e Nelly Rosária Del Giudice de Campos Mello (CPF XXX.610.567-XX).

13.1. Ministros presentes: Ana Arraes (Presidente), Augusto Nardes, Aroldo Cedraz e Raimundo Carreiro.
13.2. Ministro-Substituto presente: André Luís de Carvalho (Relator).

ANDRÉ DE CARVALHO

Trata-se de pensões militares deferidas pela Diretoria de Inativos e Pensionistas do Comando do Exército a partir do falecimento de José Rodrigues Costa, José Viana de Barros, Lauro Roca Diegues, Lucas Izaías da Silva e Luciano Del Giudice Neto.
2.	Após a análise final do feito, a auditora federal da Sefip lançou o seu parecer conclusivo à Peça 9, com a anuência, por delegação de competência, do diretor da unidade técnica (Peça 10) , nos seguintes termos:
" (...) Introdução:
1. Trata-se de atos de concessão de pensão militar às beneficiárias supracitadas, pensões estas concedidas pelo Comando do Exército.
2. Os atos foram submetidos à apreciação do Tribunal de Contas da União (TCU) para fim de registro, nos termos do art. 71, inciso III, da Constituição Federal. O cadastramento e a disponibilização ao TCU ocorreram por intermédio do Sistema de Apreciação e Registro de Atos de Admissão e Concessões (Sisac) , na forma dos arts. 2o, caput e inciso VI, e 4o, caput, da Instrução Normativa - TCU 55/2007.
Exame técnico:
3. Os procedimentos para exame, apreciação e registro de atos de pessoal encontram-se estabelecidos na Instrução Normativa TCU 78/2018 e na Resolução TCU 206/2007. Em seus arts. 4o, § 2o, e 3o, § 3o, respectivamente, essas normas dispõem que os atos de pessoal disponibilizados por meio do Sisac devem ser submetidos a crítica automatizada do próprio sistema, com base em parâmetros predefinidos.
4. Relativamente aos atos de concessão de pensão militar, as rotinas de crítica das informações cadastradas no Sisac foram elaboradas e validadas levando-se em conta as peculiaridades desses atos. Os itens de verificação do sistema compreendem prazos e fundamentos legais, assim como eventuais ocorrências de acumulação. Trata-se de verificações mais abrangentes, minuciosas e precisas do que aquelas que podem ser realizadas por mãos humanas, proporcionando um nível de segurança ainda maior.
5. Além da crítica automatizada, há verificação humana adicional no caso de haver alertas do sistema ou informações não formatadas, como esclarecimentos do gestor ou do controle interno. 
6. Compulsando os sistemas informatizados disponibilizados pelo TCU verificou-se que a Sra. Gilda Korff Dieguez, beneficiária da pensão instituída por LAURO ROCA DIEGUEZ, recebe três benefícios: a presente pensão militar, uma aposentadoria por tempo de contribuição e uma pensão por morte previdenciária, sendo os dois últimos benefícios do Regime Geral da Previdência Social - RGPS.
7. O benefício previdenciário pelo RGPS é considerado para fins do disposto no mencionado art. 29 da Lei 3.765/1960, haja vista que, em se tratando de aposentadoria e pensão civil, quer seja previdenciária quer estatutária, a acumulação de benefícios recebidos dos cofres públicos deve ser entendida de maneira restritiva.
8. O TCU, por meio do Acórdão 3653/2011-TCU-Segunda Câmara, da relatoria do Ministro Substituto André de Carvalho considerou que o benefício do Regime Geral da Previdência Social também deve ser considerado para fins do disposto no art. 29 da Lei 3.765/1960. Eis excerto do Voto condutor dessa deliberação: 
'5. Ocorre que, no que diz respeito à pensão militar, a redação original do art. 29 da Lei n. 3.765, de 4/5/1960, prevê a acumulação de duas pensões militares ou de uma pensão militar com proventos de disponibilidade, reforma, vencimentos, aposentadoria ou pensão proveniente de um único cargo civil.
6. E, com base em precedentes dos Tribunais Regionais Federais, verifica-se que o benefício previdenciário do INSS é considerado para fins do disposto no mencionado art. 29 da Lei n. 3.765, de 1960, haja vista que, em se tratando de pensão civil, quer seja previdenciária, quer estatutária, a acumulação de benefícios recebidos dos cofres públicos deve ser entendida de maneira restritiva (v. Apelação Cível nº 2005.33.000084718 - TRF 1ª Região e Apelação em Mandado de Segurança 70012 - TRF 2ª Região, fl. 23) '
9. Este também é o entendimento do Superior Tribunal de Justiça, conforme as seguintes ementas no AgRg no REsp 989802/RJ e no REsp 1434168/RS:
'ADMINISTRATIVO. AGRAVO REGIMENTAL NO RECURSO ESPECIAL. MILITAR. PENSÃO DE FILHA. ART. 29 DA LEI Nº 3.765/1960. REDAÇÃO ORIGINAL. APLICABILIDADE. TEMPUS REGIT ACTUM. ACUMULAÇÃO COM DUAS PENSÕES PREVIDENCIÁRIAS. IMPOSSIBILIDADE. SUSPENSÃO DE COTA-PARTE ATÉ EVENTUAL OPÇÃO DA INTERESSADA.
1. O Superior Tribunal de Justiça firmou entendimento de que o regramento do direito à pensão por morte há de ser feito com base na lei vigente à época do óbito do instituidor.
2. Para afastar a acumulação ilegal de benefícios, deve-se suspender a cota-parte da pensão militar até que a interessada renuncie a uma das pensões previdenciárias, se esta for sua opção.'
10. Assim, as acumulações de três benefícios pela interessada não merecem prosperar, razão pela qual o ato em exame poderá ser considerado ilegal. 
11. Cabe salientar, no entanto, que a interessada poderá optar, a qualquer tempo, pelo recebimento do benefício relativo à pensão militar, contanto que comprove seu respectivo enquadramento na disposição do art. 29 da Lei 3.765/1960, escolhendo apenas os benefícios legalmente acumuláveis.
12. Quanto à pensão instituída por JOSÉ VIANA DE BARROS cumpre de início esclarecer que o benefício está sendo dividido atualmente entre seis interessadas: uma beneficiária instituída e cinco filhas do instituidor.
13. Dentre as filhas do aludido ex-militar, importa informar que a pensionista Elizabeth Janes Souza Barros é aposentada pelo RGPS, e que as interessadas June Allyson de Souza Duarte e Lucília Odette Barros Tzoulas são servidoras públicas estaduais aposentadas. Margaret Barros Pinto e Jeanine Voluse Barros Cardozo da Silva recebem apenas os benefícios em exame.
14. Considerando que o óbito do instituidor da pensão ocorreu em 4/5/2007 cabe concluir que a inclusão de uma beneficiária instituída macula o ato de concessão, uma vez que o dispositivo legal utilizado para fundamentar a concessão para a interessada em questão teve vigência até a edição da MP 2.215-10, de 31 de agosto de 2001. Por conseguinte, caberá excluir a interessada Eleilza Gomes Macedo do rol de beneficiárias da pensão como beneficiária instituída, devendo o Comando do Exército emitir um novo ato escoimado da irregularidade.
15. A pensão instituída por LUCAS IZAIAS DA SILVA tem como beneficiária apenas a mãe do ex-militar, a qual, conforme consultas efetuadas nos sistemas disponibilizados pelo Tribunal, preenche o requisito de dependência econômica para receber o benefício uma vez que se trata de ex-faxineira, desempregada desde o ano de 2011.
16. Em relação às pensões instituídas por JOSÉ RODRIGUES COSTA e LUCIANO DEL GIUDICE NETO importa informar que a pensionista Maria Rita Velloso Del Giudide já faleceu, enquanto que a demais interessadas recebem apenas os benefícios em exame.
17. Assim, cabe proposta de que os atos de concessão das pensões instituídas por JOSÉ VIANA DE BARROS e LAURO ROCA DIEGUEZ sejam consideradas ilegais e que os demais atos sejam considerados legais.
18. Por fim vale lembrar que cabe dispensar o ressarcimento das quantias indevidamente recebidas de boa-fé por Eleilza Gomes Macedo e Gilda Korff Dieguez, consoante o disposto no Enunciado 106 da Súmula da Jurisprudência do TCU.
Conclusão:
19. A abrangência e a profundidade das verificações levadas a efeito fundamentam convicção de ilegalidade dos atos de concessão das pensões instituídas por JOSÉ VIANA DE BARROS e LAURO ROCA DIEGUEZ. Assim, cabe proposta no sentido de que sejam considerados ilegais, negando-lhes os registros, cumprindo dispensar o ressarcimento das quantias indevidamente recebidas de boa-fé por Eleilza Gomes Macedo e Gilda Korff Dieguez, consoante o disposto no Enunciado 106 da Súmula da Jurisprudência do TCU.
20. Ainda, em relação à pensionista Gilda Korff Dieguez, cabe esclarecer que a interessada poderá optar, a qualquer tempo, pelo recebimento do benefício relativo à pensão militar, contanto que comprove seu respectivo enquadramento na disposição do art. 29 da Lei 3.765/1960, escolhendo apenas os benefícios legalmente acumuláveis.
21. Vale mencionar também que a unidade jurisdicionada deverá emitir um novo ato de concessão da pensão instituída por JOSÉ VIANA DE BARROS, escoimado da irregularidade identificada.
22. Quanto aos demais atos constantes neste processo cabe proposta no sentido que sejam considerados legais. 
Proposta de encaminhamento:
23. Ante o exposto, com fundamento nos arts. 71, inciso III, da Constituição Federal, 1o, inciso V, e 39, inciso II, da Lei 8.443/1992 e 260, § 1º e 5º, do Regimento Interno do Tribunal de Contas da União, bem como art. 7º, § 4º da IN 78/2018, propõe-se:
a) considerar ilegais os atos de concessão de pensões instituídas por JOSÉ VIANA DE BARROS e LAURO ROCA DIEGUEZ, recusando os respectivos registros; 
b) considerar legais os demais atos de concessão constantes neste processo, promovendo os respectivos registros; 
c) dispensar o ressarcimento das quantias indevidamente recebidas de boa-fé por Eleilza Gomes Macedo e Gilda Korff Dieguez, consoante o disposto no Enunciado 106 da Súmula da Jurisprudência do TCU;
d) determinar à 1ª Região Militar do Comando do Exército que:
d.1) no prazo de 15 (quinze) dias, a contar da ciência da deliberação que vier a ser proferiada, abstenha-se de realizar pagamentos decorrentes dos atos impugnados às Sras. Eleilza Gomes Macedo e Gilda Korff Dieguez, sujeitando-se a autoridade administrativa omissa à responsabilidade solidária, nos termos do art. 262, caput, do Regimento Interno/TCU;
d.2) emita, no prazo de 30 dias, novo ato de concessão da pensão instituída por JOSÉ VIANA DE BARROS, com fulcro no art. 19, § 3º, da Instrução Normativa 78/2018, escoimado da irregularidade verificada.
d.3) dê ciência, no prazo de 15 (quinze) dias, a contar do recebimento da notificação deste Acórdão, do inteiro teor da deliberação que vier a ser proferida a Eleilza Gomes Macedo e Gilda Korff Dieguez, notadamente no que diz respeito, em relação a Gilda Korff Dieguez, ao direito de opção pelos benefícios legalmente acumuláveis, encaminhando a este Tribunal, no prazo de 30 dias, comprovante da referida ciência; 
d.4) alerte às interessadas citadas nos subitens anteriores que o efeito suspensivo proveniente da interposição de possíveis recursos perante o TCU não as exime da devolução dos valores percebidos indevidamente após a respectiva notificação, caso os recursos não sejam providos; 
e) determinar à Secretaria de Fiscalização de Pessoal que monitore o cumprimento das medidas indicadas no subitem 23.d) supra, representando a este Tribunal, caso necessário."
3.	Enfim, por intermédio do Exmo. Sr. Procurador Júlio Marcelo de Oliveira, o Ministério Público junto ao TCU (MPTCU) anuiu, em cota singela (Peça 11) , à aludida proposta da unidade técnica.
É o Relatório.

não há.

Procurador Júlio Marcelo de Oliveira.

PESSOAL. PENSÕES MILITARES. INDEVIDA PERCEPÇÃO DE BENEFÍCIOS NÃO ACUMULÁVEIS. INDEVIDA INCLUSÃO DE "BENEFICIÁRIA INSTITUÍDA". ILEGALIDADE DE DOIS ATOS. NEGATIVA DE REGISTRO. LEGALIDADE E REGISTRO DOS DEMAIS ATOS. DETERMINAÇÕES.

PENSÃO MILITAR (PMIL)

Secretaria de Fiscalização de Pessoal (Sefip).

Trata-se de pensões militares deferidas pela Diretoria de Inativos e Pensionistas do Comando do Exército sob as seguintes condições:
	Peça
	Instituidor
	Número de Controle
	Tipo de Ato
	Data do Óbito
	Vigência
	Enviado 
ao TCU
	Beneficiárias

	2
	José Rodrigues Costa
	10003401-08-2015-000465-2
	Inicial
	7/12/2010
	7/12/2010
	3/12/2015
	Cristiane Rodrigues de Paula Machado (filha) ; e
Marli Patrício de Sena (companheira) 

	3
	José Viana de Barros
	10003401-08-2014-001063-3
	Reversão
	4/5/2007
	2/11/2013
	30/9/2015
	Eleilza Gomes Macedo (beneficiária instituída) ;
Elizabeth Janes Souza Barros (filha) ;
Jeanine Voluse Barros Cardozo da Silva (filha) ;
June Allyson de Souza Duarte (filha) ;
Lucília Odette Barros Tzoulas (filha) ; e
Margareth Barros Pinto (filha) .

	4
	Lauro Roca Dieguez
	10003401-08-2015-003518-3
	Inicial
	15/11/2011
	15/11/2011
	29/10/2015
	Gilda Korff Dieguez (filha) 

	5
	Lucas Izaías da Silva
	10003401-08-2014-001152-4
	Inicial
	4/8/2010
	4/8/2010
	3/11/2015
	Célia Regina da Silva (mãe) 

	6
	Luciano Del Giudice Neto
	10003401-08-2014-000308-4
	Reversão
	1/4/2012
	15/7/2012
	29/9/2015
	Andréa Velloso Del Giudice (filha) ; e
Nelly Rosária Del Giudice de Campos Mello (filha) 

	7
		10003401-08-2014-000307-6
	Inicial
		1/4/2012
	29/9/2015
	Maria Rita Velloso Del Giudice (viúva) ; e
Nelly Rosária Del Giudice de Campos Mello (filha) 

2.	De toda sorte, após a análise final do feito, a Sefip pugnou pela legalidade de todos os aludidos atos, com a exceção para as pensões militares instituídas por José Viana de Barros e Lauro Roca Diegues, tendo o MPTCU anuído a essa proposta, ao vislumbrar que a concessão dos aludidos benefícios ensejaria a ilegal acumulação de benefícios.
3.	Como visto, a Sefip anotou que a pensão instituída a partir do falecimento de Lauro Roca Dieguez padeceria de ilegalidade diante da existência de dois outros benefícios previdenciários em favor da respectiva pensionista (Gilda Korff Dieguez) , para além da presente pensão militar, por se tratar de aposentadoria pelo tempo de contribuição e de pensão pela morte do instituidor sob o regime geral da previdência social (RGPS) .
4.	A Sefip anotou, ainda, que a pensão instituída a partir do falecimento de José Viana de Barros seria dividida entre seis beneficiárias, mas apenas Margareth Barros Pinto e Jeanine Voluse Barros Cardozo da Silva fariam jus ao aludido benefício, tendo apontado as seguintes ilegalidades sobre as demais beneficiárias:
 (a) Elizabeth Janes Souza Barros, como pensionista, acumularia indevidamente a pensão militar com a aposentadoria obtida sob o RGPS;
 (b) June Allyson de Souza Duarte e Lucília Odette Barros Tzoulas, como pensionistas, acumulariam indevidamente a pensão militar com a aposentadoria obtido sob o regime próprio previdenciário do serviço público estadual; e 
 (c) Eleilza Gomes Macedo, como pensionista, não poderia ter sido incluída como beneficiária instituída, pois o óbito do instituidor teria ocorrido em 4/5/2007, mas a correspondente MP 2.215-10 teria iniciado a sua vigência em 31 de agosto de 2001, extinguindo a possibilidade de concessão da pensão militar a "beneficiário instituído".
5.	O TCU pode incorporar os pareceres da Sefip e do MPTCU a estas razões de decidir, sem prejuízo, todavia, de assinalar a legalidade das pensões em favor de Elizabeth Janes Souza Barros, June Allyson de Souza Duarte e Lucília Odette Barros Tzoulas.
6.	Ocorre que, ao dispor sobre a concessão de pensões militares, o art. 29 da Lei nº  3.765, de 1960, vedaria expressamente a acumulação de mais de dois benefícios.
7.	Bem se sabe que, originalmente, o aludido dispositivo legal permitia a acumulação de duas pensões militares ou de uma pensão militar com os proventos de aposentadoria ou pensão proveniente do único cargo civil, pois o art. 29 da Lei nº 3.765, de 1960, estabelecia a seguinte premissa:
" (...) Art. 29. É permitida a acumulação:
a) de duas pensões militares;
b) de uma pensão militar com proventos de disponibilidade, reforma, vencimentos, aposentadoria ou pensão proveniente de um único cargo civil."
8.	Em face, contudo, das alterações introduzidas pela MP n.º 2.215-10, de 2001, o aludido art. 29 da Lei nº  3.765, de 1960, passou a estabelecer a seguinte premissa:
" (...) Art. 29. É permitida a acumulação:
I - de uma pensão militar com proventos de disponibilidade, reforma, vencimentos ou aposentadoria;
II - de uma pensão militar com a de outro regime, observado o disposto no art. 37, inciso XI, da Constituição Federal."
9.	Não por acaso, então, a jurisprudência do TCU (v.g.: Acórdãos 3.653/2011, 8.721/2017, 10.142/2017, da 2ª Câmara) teria sido formada no sentido da ilegalidade dessa indevida acumulação e, assim, estaria adequada a proposta da unidade técnica e do MPTCU no sentido da ilegalidade do referido ato de pensão militar em favor de Gilda Korff Dieguez, diante da indevida acumulação com outros dois benefícios previdenciários obtidos sob o RGPS.
10.	Todavia, ao avaliar a situação de Elizabeth Janes Souza Barros, June Allyson de Souza Duarte e Lucília Odette Barros Tzoulas, não subsistiria a suposta acumulação indevida suscitada pela unidade técnica, até porque a acumulação da pensão militar com uma aposentadoria estaria amparada pelo art. 29, I, da Lei n.º 3.765, de 1960, não subsistindo, assim, a suposta ilegalidade apontada pela Sefip sobre os aludidos benefícios.
11.	Subsistiria, ainda, a suscitada ilegalidade da pensão instituída por José Viana de Barros em face da inclusão de Eleilza Gomes Macedo como "beneficiária instituída" em 4/5/2007, pois a correspondente MP 2.215-10 teria iniciado a sua vigência em 31 de agosto de 2001, extinguindo a possibilidade de concessão da pensão militar a "beneficiário instituído", e, desse modo, o TCU deve assinalar a ilegalidade do aludido ato, negando-lhe o respectivo registro.
12.	De todo modo, como as aludidas pensões deram entrada no TCU há menos de 5 anos, não seria necessária a prévia oitiva das interessadas no presente momento, estando esse entendimento em plena consonância com a jurisprudência do STF (v.g.: MS-25.116 e MS-25.403) e com a exceção prevista na Súmula Vinculante nº 3 do STF, além de estar em sintonia com a jurisprudência do TCU (v.¿g.: Acórdão 587/2011-TCU-Plenário, entre outros) . 
13.	O TCU deve considerar ilegais, portanto, os atos de pensão militar acostados às Peças 3 e 4, negando-lhes o respectivo registro, sem prejuízo de considerar legais todos os demais atos.
Ante o exposto, pugno pela prolação do Acórdão ora submetido a este Colegiado.
TCU, Sala das Sessões, em 30 de abril de 2020.
Ministro-Substituto ANDRÉ LUÍS DE CARVALHO 
Relator